【裁判字號】    99,交易,258
【裁判日期】    990430
【裁判案由】    過失傷害
【裁判全文】
臺灣板橋地方法院刑事判決             99年度交易字第258號
公  訴  人  臺灣板橋地方法院檢察署檢察官
被      告  乙○○
上列被告因過失傷害案件，經檢察官提起公訴（99年度調偵字第
481 號），本院判決如下：
    主  文
乙○○犯過失傷害罪，處拘役伍拾玖日，如易科罰金，以新臺幣
壹仟元折算壹日。
    事  實
一、乙○○於民國（下同）98年5 月24日凌晨1 時28分許，駕駛
    車號：5317–FN號自用小客車，沿臺北縣新莊市○○路往中
    正路方向行駛，在行經臺北縣新莊市○○路與中港路口時，
    原應注意車前注意義務，以及轉彎車，應讓直行車先行，依
    當時天氣晴、夜間有照明、市區柏油乾燥無障礙物路面且視
    距良好等客觀情形，又無不能注意之情事，竟疏未注意，而
    於左轉中港路時，與直行中華路往中原路方向行駛，由丙○
    ○騎乘車號：FYV-689 號重型機車發生擦撞，致人車倒地，
    受有左股骨骨折之傷害（本院按：乙○○與丙○○2 人均因
    本件酒後駕車犯公共危險案件，先經該管檢察官聲請本院以
    簡易判決處刑，經據本院於98年7 月21日以98年度交簡字第
    3919號判決各判處該2 人罰金新臺幣6 萬元在卷，本案略，
    先此敘明）。
二、案經丙○○訴由臺北縣政府警察局新莊分局移由臺灣板橋地
    方法院檢察署檢察官偵查起訴。
    理 由
壹、證據能力：
    按被告以外之人於審判外之言詞或書面陳述，除法律有規定
    者外，不得作為證據。又被告以外之人於審判外之陳述，經
    當事人於審判程序同意作為證據，法院審酌該言詞陳述或書
    面陳述作成時之情況，認為適當者，亦得為證據。當事人、
    代理人或辯護人於法院調查證據時，知有第159 條第1 項不
    得為證據之情形，而未於言詞辯論終結前聲明異議者，視為
    有前項之同意，刑事訴訟法第159 條第1 項及第159 條之5
    分別定有明文。
貳、本院認定犯罪事實之證據及得心證之理由：
一、訊據被告乙○○坦承有上述過失行為不諱，然仍陳稱其非肇
    事主因，當時伊有先讓對向車道一台6.8 噸之大貨車先行後
    ，伊才左轉，告訴人車速太快才是肇事主因等云云。
二、經查：
(一)、就被告所陳告訴人車速太快一節，基此被告原行車方向前有
    二道號誌，其得以知悉告訴人已有快速騎乘而來，為避免重
    大交通事故即時發生，其應戒慎更加等待，非待對向車道大
    貨車通過後即可恣意行駛，此乃駕駛道德根基，然其為搶先
    行駛之故，因認駕駛行為顯然有過失，要無疑問，首應說明
    。
(二)、上述事實，業據證人丙○○（即告訴人）於警詢、偵查指訴
    綦詳；而告訴人受有左股骨骨折之事實，稽以新光吳火獅紀
    念醫院於98年8 月3 日出具之乙種診斷證明書1 紙可按；再
    者，就臺灣省臺北縣區車輛行車事故鑑定委員會北縣鑑字第
    981382號鑑定意見書鑑認結果係以：「乙○○酒精濃度超過
    規定標準，深夜駕駛自用小客車，行經行車管制號誌綠燈交
    岔路口，轉彎車未讓直行車先行，為肇事主因之事實。丙○
    ○酒精濃度超過規定標準，深夜駕駛普通重型機車，行經行
    車管制號誌綠燈交岔路口，未注意車前狀況，為肇事次因之
    事實。」等詳情在卷，與本院認定相符。又被告駕駛上開自
    小客車，因過失而發生本件車禍之事實，復有道路交通事故
    現場圖、道路交通事故調查報告表(一)、(二)、現場照片18張、
    臺北縣政府警察局新莊分局道路交通事故肇事人自首情形紀
    錄表1 紙可資稽考。
三、另按汽車行駛時，駕駛人應注意車前狀況，並隨時採取必要
    之安全措施；汽車行駛至交岔路口，其行進、轉彎時，轉彎
    車應讓直行車先行，道路交通安全規則第94條第3 項、第10
    2 條第1 項第7 款定有明文。被告駕車自應注意上開交通安
    全之相關規定，而依當時天氣晴、夜間有照明、市區柏油乾
    燥無障礙物路面且視距良好等客觀情形，又無不能注意之情
    事，竟疏未注意車前注意義務，以及轉彎車未讓直行車先行
    ，逕行左轉，致與告訴人所騎乘之機車發生撞擊，則其對於
    上開駕車肇事，並使人受傷之行為具有過失責任自明，且被
    告既有上開明顯違反道路交通安全規則情事（含括酒後駕車
    之行為），亦無主張交通案件中關於「信賴原則」適用之餘
    地，故被告所陳告訴人車速太快一節，仍無從解免其過失之
    責，附此敘明。至告訴人本身雖亦因騎車未注意車前義務，
    而有違反道路交通安全規則第94條第3 項規定（含括酒後騎
    車之行為），是其對本件交通事故之發生，為與有過失，然
    此尚不能減免被告過失所應負之責。又本件告訴人確因被告
    上開過失駕駛行為並同本身之過失行為所致使，而受有如上
    左股骨骨折之傷害，同有上述醫院診斷證明書附卷可憑，是
    被告之過失行為與告訴人所受之傷害結果間，仍應認為具有
    相當因果關係。據上，本件事證明確，被告上開犯行，足以
    認定，應予責罰。
四、核被告乙○○所為，係犯刑法第284 條第1 項之過失傷害罪
    ，起訴認被告乙○○係營業大貨車駕駛，平日以駕駛大貨車
    為業，為從事業務之人，因認係犯同條第2 項前段之業務過
    失傷害罪嫌一節，然本案交通事故發生時，被告係駕駛自用
    小客車，斯時亦非為執行業務，難認係從事業務之行為，或
    為從事業務之附隨，起訴所指，容或誤會，惟其基本社會事
    實態樣相同，爰依法變更起訴法條而為審判。又查被告於駕
    車肇事之後，在有偵查犯罪職權之公務員發覺前，即向前往
    現場處理之臺北縣政府警察局新莊分局新莊派出所警員表示
    係肇事人，並願意接受裁判一情，有臺北縣政府警察局新莊
    分局道路交通事故肇事人自首情形紀錄表1 張附卷可按（見
    98年度偵字第31936 號卷16頁），爰依刑法第62條前段規定
    減輕其刑。爰審酌被告先前未有任何犯罪前科紀錄（有卷附
    臺灣高等法院被告前案紀錄表1 份可按），素行非惡，本身
    過失程度，且被害人對於本件車禍事故發生，亦有顯而易見
    過失，已如前述，復參酌被害人所受損害程度及被告犯罪後
    態度等一切情狀，酌情量處如主文所示之刑，並諭知易科罰
    金之折算標準。
據上論斷，應依刑事訴訟法第300 條、第299 條第1 項前段，刑
法第284 條第1 項前段、第41條第1 項前段、第62條前段，刑法
施行法第1 條之1 ，判決如主文。
本案由檢察官甲○○提起公訴，經檢察官黃佳權到庭執行職務。
中    華    民    國    99    年    4     月    30    日
                        交通法庭法  官  黎錦福
上列正本證明與原本無異。
如對本判決不服，應於送達後10日內，向本院提出上訴狀（上訴
狀應記載具體上訴理由並應抄附繕本）告訴人或被害人如對於本
判決不服者，應具備理由請求檢察官上訴，其上訴期間之計算係
以檢察官收受判決正本之日期為準。
                                書記官 蔡麗春
中    華    民    國    99    年    4     月    30    日
附錄本判決論罪之法律條文：
中華民國刑法第284條：
( 過失傷害罪) 因過失傷害人者，處六月以下有期徒刑、拘役或
五百元以下罰金，致重傷者，處一年以下有期徒刑、拘役或五百
元以下罰金。
從事業務之人，因業務上之過失傷害人者，處一年以下有期徒刑
、拘役或一千元以下罰金，致重傷者，處三年以下有期徒刑、拘
役或二千元以下罰金。

司法院資訊處製作；財團法人民間司法改革基金會備份。
